【裁判字號】    90,訴,134
【裁判日期】    900426
【裁判案由】    偽造有價證券
【裁判全文】
臺灣臺北地方法院刑事判決              九十年度訴字第一三四號
    公  訴  人  臺灣臺北地方法院檢察署檢察官
    被      告  丁○○
    指定辯護人  甲○
右列被告因偽告有價證券案件，經檢察官提起公訴（八十九年度偵字第二三七二八號
），甲○判決如左：
    主      文
丁○○連續意圖供行使之用，而偽造有價證券，累犯，處有期徒刑參年貳月。
偽造第六期編號（000000 000）、（000000 000）、（000000 000）、（000000 000
）、（000000 000）公益彩券伍張沒收。
    事      實
一、丁○○曾於民國八十一年間因犯侵占罪，經法院判處有期徒刑九月，於八十五年
    五月一日縮刑期滿執行完畢，猶不知悔改，復基於意圖供行使之用及為自己不法
    所有之概括犯意，連續於民國（下同）八十九年五月間，在不詳地點偽造第六期
    ，編號（000000 000)、(000000 000）、（000000 000）、（000000 000）、（
    000000 000）五張公益彩券成為中獎新台幣（下同）五千元、五千元、一千元、
    一千元及十萬元之彩券。再於八十九年五月十九日下午三時許駕駛車號ＹＴ三一
    八五號自用小客車，持該等偽造之彩券，連續依序於十五時、十五時十分、十五
    時四十分至台北市大安區臺灣銀行公館分行（下稱臺灣銀行）附近，以上開偽造
    彩券一千元二張、五千元二張及十萬元一張向不知情乙○○○兌換彩券，使乙○○○將現有之二萬九千五百元彩券交付，雙方並約明不足部分彩券由乙○○○於
    次日再行交付。嗣乙○○○於次（二十）日上午九時五分左右持該偽造彩券向臺
    灣銀行兌換時，為行員唐曼利發現報警始知受騙。
二、案經台灣台北地方法院檢察署檢察官自動檢舉偵起起訴。
    理      由
一、訊據被告丁○○矢口否認右揭犯行，辯稱：其於八十九年五月十四、十五日駕車
    在台北縣新店市○○路與他車發生車禍致右腳背右邊緣指骨斷掉后即至耕莘醫院
    急診，同年月十六日起至六月二十七日止，均由其妻駕駛汽車載伊至樹林市，由
    丙○○醫治，該段期間伊無法駕車，故伊沒有偽造及向乙○○○兌換彩券云云。
    惟查：被告丁○○持前開偽造公益彩券開車前往公館連續向乙○○○兌換彩券等
    情，業據被害人乙○○○於警訊及偵審時指訴甚詳，並當庭指認確係被告持偽造
    彩券於前開時地向其兌換，復有被告口卡、車籍作業系統統一查詢認可資料、車
    輛照片、偽造彩券在卷可稽（偵查卷第十一、十二、十六、四九、二十九、三十
    、三十一頁）被告供承於八十九年五月十九日確有至公館（同卷四六頁反面 )，
    核與被害人乙○○○指證被告於當日下午向其兌換彩券，並請人記下被告所駕駛
    車輛車號情節相符。而扣案公益彩券五張均有切割、破壞、黏貼之痕跡，為偽造
    之彩券，亦有內政部警政署刑事警察局八十九年六月十四日刑鑑字第七四０一八
    號鑑驗通知書及鑑證照片存卷可憑。雖被告於甲○審理時翻異前供，辯稱：其於
    八十九年五月十四、五日在台北縣新店市○○路發生車禍，致右腳背右邊緣指骨
    斷掉后即至耕莘醫院急診，同年月十六日起至六月十七日止均由其同居女友蔡湘
    楹駕車載其至台北縣樹林市丙○○開設中國民俗療法協會醫治，並提出丙○○開
    立該協會傳統療法證明書及收據（均記載醫治時間自八十九年五月十六日起至八
    十九年六月二十七日止）以證實其於上開期間因腳指斷掉而無法開車，思欲推翻
    其前供於八十九年五月十九日下午有駕車至案發地（公館）之事實，而證人丙○○於九十年三月十四日上午九時三十分到庭結證「被告右腳腳背右邊邊緣的指骨
    斷掉，我幫他處理並加以固定，他自八十九年五月十六日到六月二十七日每日都
    到我那邊由我幫他治療，都是由他太太開車送他過去我那邊的。」「一般而言是
    無法開車的，因為有打石膏固定住：：」等語，以附和其說。惟查：被告係於八
    十九年五月三十一日至耕莘醫院急診就醫，當時下唇外傷合併瘀血，前胸外傷瘀
    血，右前臂不規則傷口，右足第五蹠骨骨折，處理後離院之事實，有財團法人天
    主教耕莘醫院九十年三月二十九日耕醫病歷字第０三０七號函及其附件病歷摘錄
    表附卷可按，足證被告因車禍受傷之時間係於案發後半個月之八十九年五月三十
    一日，其蓄意捏造事實，企圖造成其因受傷無法於八十九年五月十九日駕駛汽車
    之假象，殊有欲蓋彌彰之情至明。參以被告對於「你有沒有偽造公益彩券」、「
    你有沒有變造公益彩券」、「你有無去兌換公益彩券」？均回答：「沒有」，結
    果均呈現不實反應，亦有台北市政府警察局測謊測試結果通知書在卷可查，及被
    告於事後即將車號ＹＴ三一八五號車輛售予第三人，果非心虛，何必如此？且被
    害人乙○○○與之素無仇怨，衡情要無自警訊起至甲○審理時堅定不移地指認被
    告涉犯本件並其供陳當時被告駕駛黑色汽車向其兌換彩券與該車輛依上開車籍作
    業系統統一查詢認可資料記明墨綠色相似，且一般人均對墨綠色泛謂黑色，觀之
    卷附照片汽車亦幾近黑色，故其此之陳述並無不符等情以觀，在在足證被告涉犯
    前開事實之事證極為有確，所辯顯係飾卸之詞，不足採信，其犯行洵堪認定。
    至證人蔡湘楹之證言尚不能資為認定有利於被告之論據，併此明。
二、核被告所為，係犯刑法第二百零一條第一項偽造有價證券罪，同條第二項行使偽
    造有價證券罪。被告行使偽造有價證券輕度行為為偽造有價證券重度行為所吸收
    ，不另論罪。其先后多次偽造有價證券之行為，時間緊接，所犯罪名相同，顯係
    出於概括之犯意為之，為連續犯，應依刑法第五十六條之規定以一罪論，並加重
    其刑。被告曾於八十一年間因犯侵占罪，經法院判處有期徒刑九月，於八十五年
    五月一日縮刑期滿執行完畢，有台灣高等法院檢察署刑案紀錄簡覆表存卷可按，
    五年內再犯有期徒刑以上之本罪，為累犯，應依刑法第四十七條遞加其刑。爰審
    酌被告素行、犯罪動機、手段、所生危害及犯後一再砌詞辯解、勾串證人丙○○
    偽造文書和到庭偽證，尚乏悔意等一切情狀，量處如主文所示之刑。偽造第六期
    編號（000000 000）、（000000 000）、（000000 000）、（000000 000）、（
    000000 000）公益彩券五張，應依刑法第二百零五條併予宣告沒收。
據上論斷，應依刑事訴訟法第二百九十九條第一項前段、刑法第五十六條、第二百零
一條第一項、第四十七條、第二百零五條，罰金罰鍰提高標準條例第一條前段判決如
主文。
本案經檢察官劉成焜到庭執行職務。
中      華      民      國      九十        年    四      月    二十六  日
                                臺灣臺北地方法院刑事第九庭
                                    法  官  李英豪
右正本證明與原本無異。
如不服本判決，應於判決送達後十日內，向甲○提出上訴狀。
                                    書記官  楊志純
中      華      民      國      九十        年    四      月    二十六  日
附錄本案論罪科刑法條全文
刑法第二百零一條
意圖供行使之用，而偽造、變造公債票、公司股票或其他有價證券者，處三年以上十
年以下有期徒刑，得併科三千元以下罰金。
行使偽造、變造之公債票、公司股票或其他有價證券，或意圖供行使之用，而收集或
交付  於人者，處一年以上七年以下有期徒刑，得併科三千元以下罰金。
刑法第二百零五條
偽造、變造之有價證券、郵票或印花稅票及前條之器械原料，不問屬於犯人與否，沒
收之。


司法院資訊處製作；財團法人民間司法改革基金會備份。
